【裁判字號】    97,訴,2950
【裁判日期】    971230
【裁判案由】    債務人異議之訴
【裁判全文】
臺灣臺中地方法院民事判決              97年度訴字第2950號
原      告  甲○○
被      告  乙○○
上列當事人間債務人異議之訴事件，本院於民國97年12月16日言
詞辯論終結，判決如下：
    主      文
本院九十七年度執字第六八三一五號給付票款強制執行事件之強
制執行程序應予撤銷。
訴訟費用新臺幣壹萬零玖佰元由被告負擔。
    事實及理由
一、原告起訴主張：被告前以其持有原告所簽發發票日民國95年
    5月24日、到期日95年6月24日、面額新臺幣（下同）1,000,
    000元之本票為由，向本院聲請本票裁定准予強制執行，經
    本院於97年4月15日以97年度司票字第1705號本票裁定准予
    強制執行，並於97年5月8日核發確定證明書在案；惟被告係
    以詐騙原告方式取得上開本票，為此，原告除向本院提起確
    認本票債權不存在民事訴訟，由本院臺中簡易庭以97年度中
    簡字第1841號受理外，另向臺灣臺中地方法院檢察署提出詐
    欺、侵占罪刑事告訴，而於上開民事訴訟審理中，被告在97
    年7月15日言詞辯論期日同意於臺灣臺中地方法院檢察署96
    年度偵續字第495號詐欺等案偵查終結確定後，才會持前開
    本票裁定向本院聲請強制執行，原告遂當庭撤回該民事訴訟
    。詎被告仍於97年8月26日持前開本票裁定對原告之財產向
    本院聲請強制執行，而由本院97年度執字第68315號給付票
    款強制執行事件（下稱系爭強制執行事件）受理在案，然臺
    灣臺中地方法院檢察署96年度偵續字第495號詐欺等案，目
    前仍在偵查中，尚未終結，則被告違反其與原告在法庭上之
    協議，原告自得拒絕給付，故被告持前開本票裁定，聲請強
    制執行，原告即得依強制執行法第14條之規定，提起債務人
    異議之訴等語。並聲明：本院97年度執字第68315號給付票
    款強制執行事件之強制執行程序應予撤銷。
二、被告則以：本院臺中簡易庭97年度中簡字第1841號確認本票
    債權不存在事件審理時，其雖同意在臺灣臺中地方法院檢察
    署96年度偵續字第495號詐欺等案偵查終結確定後，才會持
    本院97年度司票字第1705號本票裁定聲請強制執行，惟因恐
    本票債權罹於時效而消滅，故仍持該裁定聲請強制執行等語
    資為抗辯。並聲明：駁回原告之訴。
三、得心證之理由：
（一）本件兩造就(1)本院97年度司票字第1705號本票裁定准予強
      制執行，本院於97年5月8日核發確定證明書。(2)本院臺中
      簡易庭97年度中簡字第1841號確認本票債權不存在事件，
      被告在97年7月15日言詞辯論期日同意於臺灣臺中地方法
      院檢察署96年度偵續字第495號詐欺等案偵查終結確定後
      ，才會持前開本票裁定聲請強制執行。(3)臺灣臺中地方法
      院檢察署96年度偵續字第495號詐欺等案，目前仍在偵查
      中，尚未終結。(4)被告於97年8月26日持前開本票裁定對
      原告之財產向本院聲請強制執行，而系爭強制執行事件，
      本院執行處雖已核發收取命令，惟被告尚未收取本院96年
      度存字第3299號提存金，致執行程序未終結等事實，並不
      爭執，復有言詞辯論筆錄、臺灣臺中地方法院檢察署96年
      度偵續字第495號詐欺等案刑事傳票及公務電話紀錄等影
      本為證，且經本院調取本院97年度執字第68315號給付票
      款強制執行事件、97年度中簡字第1841號確認本票債權不
      存在事件、臺灣臺中地方法院檢察署96年度偵續字第495
      號詐欺等案卷核閱屬實，自堪信為真實，本院採為判決之
      基礎。
（二）按執行名義成立後，如有消滅或妨礙債權人請求之事由發
      生，債務人得於強制執行程序終結前，向執行法院對債權
      人提起異議之訴。如以裁判為執行名義時，其為異議原因
      之事實發生在前訴訟言詞辯論終結後者，亦得主張之。執
      行名義無確定判決同一之效力者，於執行名義成立前，如
      有債權不成立或消滅或妨礙債權人請求之事由發生，債務
      人亦得於強制執行程序終結前提起異議之訴。依前二項規
      定起訴，如有多數得主張之異議原因事實，應一併主張之
      。其未一併主張者，不得再行提起異議之訴，強制執行法
      第14條定有明文。而按所謂消滅債權人請求之事由，係指
      足以使執行名義之請求權及執行力消滅之原因事實，例如
      清償、提存、抵銷、免除、混同、更改、解除條件成就、
      契約解除或行使撤銷權、債權讓與、債務承擔、和解契約
      之成立或類此之情形，始足當之；至所謂妨礙債權人請求
      之事由，則係指足以使執行名義所示之給付，罹於不能行
      使之障礙而言，例如同意延期清償、債務人行使同時履行
      抗辯權、消滅時效完成等事由。另執行債務人對第三人之
      債權經執行法院發收取命令許債權人收取者，係以收取執
      行債務人之債權金額，以清償自己之債權。故須收取該債
      權金額後，其執行程式始為終結（最高法院80年度台抗字
      第87號裁定參照）。查被告持本院97年度司票字第1705號
      本票裁定對原告之財產向本院聲請強制執行，而由系爭強
      制執行事件受理在案，及本院執行處雖已核發被告收取命
      令，惟被告尚未收取本院96年度存字第3299號提存金，致
      系爭強制執行事件之執行程序尚未終結等事實，為兩造所
      不爭執，並有公務電話紀錄影本附卷為證，則原告若有妨
      礙債權人即本件被告請求之事由，自得提起債務人異議之
      訴。
（三）又查本院臺中簡易庭97年度中簡字第1841號確認本票債權
      不存在事件，被告在97年7月15日言詞辯論期日同意於臺
      灣臺中地方法院檢察署96年度偵續字第495號詐欺等案偵
      查終結確定後，才會持本院本院97年度司票字第1705號本
      票裁定聲請強制執行，及臺灣臺中地方法院檢察署96年度
      偵續字第495號詐欺等案，目前仍在偵查中，尚未終結等
      情，亦為兩造所不爭執，並經本院調卷查明屬實，本件被
      告既已同意在臺灣臺中地方法院檢察署96年度偵續字第49
      5號詐欺等案偵查終結確定前，不會持本院97年度司票字
      第1705號本票裁定聲請強制執行，則被告對原告之本票債
      權縱屬存在，亦因被告前開同意，而使其本票裁定執行名
      義所載請求之全部暫難行使，自屬妨礙債權人即被告請求
      之事由，原告提起本件債務人異議之訴，以排除系爭強制
      執行事件之執行程序，自屬有據。
（四）綜上所述，原告主張被告所執以聲請強制執行之執行名義
      所示之請求權既因兩造間於法庭上之協議，而有妨礙被告
      請求之事由，應足採信。從而，原告依強制執行法第14條
      規定提起本件債務人異議之訴，請求撤銷本院97年度執字
      第68315號給付票款強制執行事件之強制執行程序，為有
      理由，應予准許。
（五）本件訴訟費用額確定為10,900元，由敗訴之被告負擔。
四、本件事證已臻明確，兩造其餘攻擊防禦方法，經審酌後，均
    與判決結果無影響，爰不分別斟酌論述，附此敘明。
五、訴訟費用負擔之依據：民事訴訟法第78條。
中    華    民    國    97    年    12    月    30    日
                  民事第二庭    法  官  楊國精
正本係照原本作成。
如對本判決上訴，須於判決送達後20日內向本院提出上訴狀。
中    華    民    國    97    年    12    月    30    日
                                書記官


司法院資訊處製作；財團法人民間司法改革基金會備份。
